【裁判字號】    97,交聲,1580
【裁判日期】    970729
【裁判案由】    違反道路交通管理處罰條例聲明異議
【裁判全文】
臺灣臺北地方法院交通事件裁定        97年度交聲字第1580號
原處分機關  臺北市交通事件裁決所
受處分人    甲○
上列受處分人因違反道路交通管理處罰條例案件，對於臺北市交
通事件裁決所民國九十七年五月十九日所為處分（原處分案號：
北市裁三字第裁22-1AD173020號），聲明異議，本院裁定如下：
    主  文
異議駁回。
    理  由
一、按汽車駕駛人於身心障礙專用停車位違規停車者，處新臺幣
    （下同）六百元以上一千二百元以下罰鍰，道路交通管理處
    罰條例第五十六條第一項第十款定有明文。又使用身心障礙
    者專用停車位者，除掛有專用牌照之車輛外，應將專用停車
    位識別證置於汽車擋風玻璃明顯處或黏貼於機車車首，以供
    查核檢驗；違規佔用路邊停車場專用停車位者，由交通勤務
    警察、依法令執行交通稽查任務人員或交通助理人員依道路
    交通管理處罰條例第五十六條規定辦理，為身心障礙者專用
    停車位設置管理辦法第九條、第十四條第一項所明定。而上
    開身心障礙者專用停車位設置管理辦法，係依身心障礙者保
    護法第四十八條第二項規定，授權主管機關會同相關單位訂
    定。
二、本件異議人即受處分人甲○經臺北市停車管理處舉發其所有
    之車號ＢＢＢ—八八九號重型機車，於九十七年四月二十五
    日十四時五十六分許，在臺北市○○○路，有「於身心障礙
    專用停車位違規停車」之違規情事，受處分人不服，提出陳
    述，原處分機關函請舉發單位調查結果，仍認違規事實明確
    ，依道路交通管理處罰條例首開規定，裁處罰鍰一千二百元
    ，受處分人提出本件異議。其異議意旨略以：因受處分人是
    身心障礙者，所以在「身心障礙專用停車位」停車，並無不
    當。且受處分人實無力繳納罰款等語。
三、本院之判斷：
  (一)受處分人確有駕駛上開重型機車，於九十七年四月二十五日
    十四時五十六分許，在臺北市○○○路，於身心障礙專用停
    車位停車等情，為受處分人所不否認，且有本件違規之採證
    照片一幀附卷可稽；而受處分人雖領有臺北市核發之身心障
    礙手冊，惟其本人及家屬皆未向臺北市政府社會局提出專用
    停車位識別證之申請等情，復有臺北市政府社會局九十七年
    七月三日北市社障字第０九七三七三四０一００號函在卷可
    憑，均堪認定。
  (二)依交通管理處罰條例第五十六條第一項第十款規定：汽車駕
    駛人於身心障礙車輛殘障車位違規停車者，並非規定：「不
    具身心障礙者身分者違規停放身心障礙停車位者」，顯然立
    法者並不以汽車駕駛人實質上是否具身心障礙身分為必要，
    且具有身心障礙身分者，未依規定請領專用停車位識別證或
    專用牌照，亦不當然取得該停車位之使用資格，此觀身心障
    疑者保護法第四十八條規定：「…非領有專用停車位識別證
    明之身心障礙者或其家屬，不得違規佔用。…」甚明。而執
    司交通秩序之警察就停放之車輛，亦無法一一查核是否具有
    相關資格，如執勤警員需逐一查核車籍、函詢相關單位該未
    懸掛身心障礙專用停車位識別證者是否取得資格，勢必力有
    未逮，亦屬苛求。且依前揭法律規定使用身心障礙停車位者
    ，除身心障礙者本人，尚包括其家屬，故以該識別證以判斷
    權利有無，除便利警方查核，不失為客觀標準，抑且符合享
    受特別權利者，亦應盡其基本義務之公平原則，受處分人自
    不得以不知法律而主張免除此一基本義務。是受處分人上開
    所辯自非可採。
  (三)綜上，受處分人所有之系爭車輛於上揭時、地停放時，既未
    懸掛身心障礙之專用牌照，亦未置放專用停車位識別證，其
    違規事實堪予認定。
四、綜上所述，本件違規事實明確，原處分機關據此援引道路交
    通管理處罰條例第五十六條第一項第十款、違反道路交通管
    理事件統一裁罰基準表之規定，裁處受處分人罰鍰一千二百
    元，核無違誤，受處分人之異議為無理由，應予駁回。
五、據上論斷，應依道路交通案件處理辦法第十九條，裁定如主
    文。
中    華    民    國  九十七  年    七    月  二十九  日
                  交通法庭法  官  高偉文
以上正本證明與原本無異
如不服本裁定應於送達後五日內向本院提出抗告狀
                          書記官  張華瓊
中    華    民    國  九十七  年    七    月  二十九  日


司法院資訊處製作；財團法人民間司法改革基金會備份。
